臺灣高等法院臺南分院刑事判決　　　　　　九十三年度上易字第三五號　　　Ｇ
　　　上　訴　人
　　　即　被　告　乙　○　○
右上訴人因侵占案件，不服臺灣臺南地方法院九十二年度易字第一一九六號中華民國
九十二年十一月十八日第一審判決（起訴案號：臺灣臺南地方法院檢察署九十二年度
營偵字第八七八號），提起上訴，本院判決如左：
      主      文
原判決撤銷。
乙○○無罪。
      理      由
一、公訴意旨略以：被告乙○○意圖為自己不法所有之概括犯意，自民國（下同）九
    十一年十月九日起至九十一年十二月四日止，利用任職德勝企業有限公司（下稱
    德勝公司）擔任業務員，負責為公司販售菸酒及收取貨款之機會，連續將向客戶
    收取之公司貨款計新台幣（下同）五萬八千六百六十三元，侵占入己。案經德勝
    企業有限公司訴請偵辦，因認其涉有刑法第三百三十六條第二項之業務侵占罪罪
    嫌等語。
二、按犯罪事實應依證據認定之，無證據不得推定其犯罪事實；又不能證明被告犯罪
    者，應諭知無罪之判決；刑事訴訟法第一百五十四條、第三百零一條第一項分別
    定有明文。又告訴人之告訴，係以使被告受刑事訴訟為目的，是其陳述是否與事
    實相符，仍應調查其他證據以資審認。最高法院五十二年台上字第一三００號、
    二十九年上字第三一０五號判例可資參照。
三、經查：
  (一)按刑法上之侵占罪，以意圖為自己或第三人不法之所有而擅自處分自己持有之他
    人所有物，即變更持有之意思為不法所有之意思，為其構成要件，若其自己未持
    有他人所有物，即無犯罪可言。
  (二)公訴意旨認被告涉有業務侵占罪嫌，無非以被告自白，且告訴代理人甲○○○指
    訴情及貨款明細表、業務代表補貨日報表及簽單等影本為其所憑論據。訊據被告
    ，辯稱：「明細表沒有錯，我有送貨出去，但我沒有去收款。後來我發生車禍，
    沒有去上班，公司就找我要貨款。」等語
  (三)告訴代理人甲○○○於本院供稱：被告部分帳款未收回，是由我們公司的業務主
    任去收的，並交會計沖帳，之前會計是將被告未清的帳整理後交給律師，所以我
    才告他侵占。後來我們公司的業務主任看到三聯單又去收帳，並將所有帳目沖帳
    ，所以現在我還需要還被告五萬八千六百六十三元」、「上個星期才知道帳款已
    收到，紅嘴唇檳榔攤的老闆打電話給我我才知道」（本院九十三年四月十二日筆
    錄第三頁）、「被告是因為車禍，有些貨款沒有去收。」。又證人告訴人公司業
    務主任姜富仁於本院證稱：「（法官問：何時將帳款收回？）九十一年十二月底
    」、「看到帳款帳單裡面有一張沒有收，所以就去收」（本院九十三年四月十二
    日筆錄第四頁）。另證人紅嘴唇檳榔攤老闆丙○○於本院證稱：「貨款是公司業
    務主任收走了，被告沒來收。」（本院九十三年四月十二日筆錄第五頁），核與
    被告所辯相符，故被告係因車禍離職，離職前並未去收貨款五萬八千六百六十三
    元，即無侵占可言。
四、綜上所述，被告所辯其無業務侵占犯行，堪予採信，此外復查無其他積極證據，
    足以證明被告有侵占行為，故被告被訴侵占，應屬不能證明，原審疏未詳查，遽
    予論罪科刑，尚有未洽。被告上訴意旨，指摘原判決不當，為有理由，應由本院
    予以撤銷，改判無罪，以昭公允。
五、被告經合法傳喚，無正當理由不到庭，不待其陳述逕行判決。
據上論斷，應依刑事訴訟法第三百六十九條第一項前段、第三百六十四條、第三百七
十一條、第三百零一條第一項前段，判決如主文。
本案經檢察官吳萃芳到庭執行職務。
中    華    民    國      九十三      年      六      月      十六      日
                                  臺灣高等法院臺南分院刑事第三庭
                                      審判長法官  陳    義    仲
                                            法官  宋    明    蒼
                                            法官  楊    子    莊
右正本證明與原本無異。
不得上訴。
                                      法院書記官  王    全    龍
中    華    民    國      九十三      年      六      月     十八       日
